臺灣臺南地方法院交通事件裁定　　　　 96年度交聲字第572號
原處分機關　交通部公路總局嘉義區監理所臺南監理站
異議人即受
處分人　　　乙○○
上列受處分人因違反道路交通管理處罰條例案件，對於交通部公
路總局嘉義區監理所台南監理站民國96年7月2日所為之裁決處分
（處分案號：嘉監南字第裁74-S00000000號）聲明異議，本院裁
定如下：
    主  文
異議駁回。
    理  由
一、原處分意旨略以：異議人即受處分人乙○○（下稱異議人）
    所有車牌號碼2HQ-720號重型機車，於民國96年5月8日下午1
    7時15分許，經人駕駛行經台南市○○○路、崇善路交岔路
    口處時，因「紅燈超越停止線」 (此部分另案由本院96年度
    交聲字第570號案審理)「未裝後照鏡」 (另案由本院96年度
    交聲字第573號案審理)，為台南市警察局第一分局德高派出
    所警員 (以下稱舉發機關)，攔停稽查時，因拒絕停車接受
    稽查而逃逸，而就拒絕停車接受稽查而逃逸部分予以製單逕
    行舉發。嗣後原處分機關即交通部公路總局嘉義區監理所台
    南監理站，以違規事實明確，乃依道路交通管理處罰條例（
    下稱處罰條例）第60條第1項及第63條第1項之規定，並參酌
    違反道路交通管理事件統一裁罰基準表之內容，裁處異議人
    罰鍰新臺幣3000元，並記違規點數1點等語。
二、本件異議意旨略以：異議人所有之上揭機車，供不明友人騎
    乘而遭舉發，惟舉發內容並無照片等足以為證；而且舉發員
    警先因紅燈超越停止線，繼而又有不服警察指揮取締駕車逃
    逸，與常理不符，嗣後逃逸之人又迴至員警附近騎乘，甚不
    合理，無端被罰，不明原因令人難服，為此聲明異議，請求
    撤銷原處分云云。
三、按汽車駕駛人駕駛汽車違反本條例之行為，經交通勤務警察
    或依法令執行交通稽查任務人員制止時，不聽制止或拒絕停
    車接受稽查而逃逸者，處新台幣3000元以上6000元以下罰鍰
    。又汽車駕駛人有違反處罰條例第60條第1項情形時，除依
    原條款處罰鍰外，記違規點數1點；處罰條例第60條第1項、
    第63條第1項第1款，分別定有明文。
四、本院審酌：
  (一)異議人所有車牌號碼2HQ-720號重型機車，於96年5月8日下
    午17時15分許，經人駕駛行經台南市○○○路、崇善路交岔
    路口處時，為舉發機關以有紅燈超越停止線、未裝後照鏡，
    違反處罰條例之行為，並拒絕停車接受稽查而逃逸為由，予
    以就拒絕接受稽查而逃逸之違規行為部分製單逕行舉發。嗣
    後原處分機關以違規事實明確，乃處罰條例第60條第1項及
    第63條第1項第1款之規定，並參酌違反道路交通管理事件統
    一裁罰基準表之內容，裁處異議人罰鍰3000元，並記違規點
    數1點乙節，有：
    原處分機關嘉監南字第裁74-S00000000號裁決書。
    舉發機關南市縣警交字第S00000000號舉發違反道路交通
      管理事件通知單。
    等件為證，且為異議人所不否認，此部分事實當可認定。
  (二)異議人上揭紅燈越線、未裝後照鏡、拒絕停車接受稽查而逃
    逸之違規行為，有舉發機關96年2月22日南市警一交字第096
    41241070號函 (見本院卷第8頁)可證。另證人即本件舉發警
    員甲○○於本院調查中證稱：本件是我舉發的，舉發當日，
    我在舉發地點執行交通稽查職務，當時看見違規人為一名男
    子後載一名女子，二人均穿著白色上衣、黑色長褲的制服，
    從崇善路東向西騎乘到中華東路交岔路口。當時崇善路口號
    誌為紅燈，我站立於轉角處，當時該車紅燈超線，我鳴笛請
    該車停車接受稽查，駕駛人右轉回頭看我一下，從中華東路
    紅燈右轉騎過去，違規人約於前方100公尺左右，也就是中
    華東路三段77巷口，馬上紅燈迴轉，當時有一位老婦人過馬
    路，且當時有很多車輛，我走過對面攔查，違規人又鑽入小
    巷子跑掉，所以我逕行舉發，我開出3張罰單 (即指紅燈越
    線、未裝後照鏡、拒絕停車接受稽查而逃逸)等語 (見本院
    卷第25頁)。參以證人與異議人間，不僅未有任何怨隙，且
    係毫不相識之人，衡情證人應無設詞攀誣，或是虛構違規事
    實以陷害異議人之理。且參以前揭證言應無誤看或誤為判斷
    之可能。何況警員執行公務時，本身即受有行政懲處責任之
    監督，且其到庭具結作證，更係以刑事責任擔保其證言之真
    實性，故證人甲○○警員之上開證述內容，以及其所記錄舉
    發之
    本件違規事實，經核應無不可採信之處。因之，異議人於前
    述時、地，駕駛上開車輛之違規行為，應可認定。
  (三)按車輛面對圓形紅燈表示禁止通行，不得超越停止線或進入
    路口；汽車駕駛人，駕駛汽車有不遵守道路交通標誌、標線
    、號誌指示之情形，而本章（汽車包含機車）無處罰之規定
    者，處900元以上1,800元以下罰鍰；汽車有照後鏡設備不全
    情形者，處汽車所有人新臺幣900元以上1800元以下罰鍰，
    道路交通標誌標線號誌設置規則第206條第5款第1目、處罰
    條例第60條第2項第3款、第16條第1項第2款，分別定有明文
    。異議人車輛於上揭時地，確有上揭紅燈時超越停止線停車
    及機車未裝置後照鏡之事實，已如前述，故足以認定本件違
    規之汽車駕駛人駕駛汽車，遭舉發警員攔停時，確時有違反
    處罰條例之行為，已足堪認定。
  (四)次按汽車駕駛人有不服指揮稽查而逃逸之行為，當場不能或
    不宜攔截製單舉發者，得逕行舉發，處罰條例第7-2條、第1
    項第4款，亦有明文。異議人先有上揭違反處罰條例之紅燈
    越線、未裝後照鏡之違規行為，經舉發警員攔停時，又拒絕
    停車接受稽查而逃逸，故舉發警員對此逕行舉發，自無不法
    。又本件違規行為，雖無錄影或相片等物證足以證明，然查
    ：交通勤務警察或依法令執行交通稽查任務人員，開單舉發
    違反道路交通管理處罰條例所列之違規事實，經公路主管機
    關或警察機關所為之裁決處罰，本質上為行政處分，係公務
    員基於職務上權力，依法就特定之具體事件所為具公法上效
    果之單方行政行為。而根據公務員為公法上行為具有公信力
    之原則，立法者乃於道路交通管理處罰條例法規中制訂相關
    規定，使交通勤務警察或依法令執行交通稽查任務人員，在
    上揭不服稽查而逃逸之違規情形下，當場不能或不宜攔截製
    單舉發時，得當機處置而就違規適時予以逕行舉發，以達成
    維護交通秩序安全及公共安全之行政目的。反之，若謂公務
    員一切行政行為，均需預留客觀證據以證明其所認定之事實
    為真實，則國家行政勢必受到相當程度之阻礙，而且相關行
    政目的亦難以順利達成，故刑事訴訟法中就犯罪證據有關之
    規定，與屬於行政秩序罰之交通違規裁罰本旨不相符合之部
    分，自不在得以準用之列。從而，交通違規行政爭訟之舉證
    責任原理，應非如刑事案件中，必須超越任何合理懷疑，始
    可為有罪判決之嚴格證明程度，而係應與民事訴訟之舉證責
    任原理相類似，亦即，基本上應就行政機關與人民所各自主
    張有利於己之事實，分配其應盡之舉證責任，而非逕予適用
    刑事訴訟上之「無罪推定」原則，此觀諸行政訴訟法第136
    條，規定行政訴訟程序準用民事訴訟法第277條舉證責任分
    配原則之立法意旨，即可明瞭。故就本件違規事實之發生過
    程而言，並無任何相片、錄影等直接物證可供參考，然因前
    述證人員已就本件違規情節證述明確，且其所為之上開證述
    內容，經核亦無不可採信之處，而交通勤務警員本身之親自
    見聞，即係交通違規事件之相關事證之一，如能確認執勤警
    員並無誤看或誤為判斷之情形時，則該執勤警員之證詞內容
    及其所舉發之違規情節，當可作為交通違規事實之認定基礎
    ，並非必須另有其他直接且客觀之證據存在，始得以確認違
    規事實。此外，異議人經本院傳喚，傳票合法送達，並未到
    庭陳述意見，亦未能提供相關事證，以供本院判斷其所辯稱
    之情節，且其亦未就執勤警員之舉發有誤，提出合理事證以
    供調查，本院又核無任何其他相關事證，足資證明執勤警員
    確有捏造事實違法取締之情事，故證人甲○○警員本其維護
    交通秩序及行車安全等職責所為之本件交通違規舉發，自應
    予以採信。
  (五)處罰條例之處罰，受舉發違反道路交通管理事件之受處罰人
    ，認為受舉發之違規行為應歸責他人者，應於舉發違反道路
    交通管理事件通知單應到案日期前，檢附相關證據及應歸責
    人相關證明文件，向處罰機關告知應歸責人，處罰機關應即
    另行通知應歸責人到案依法處理。逾期未依規定辦理者，仍
    依本條例各該違反條款規定處罰，處罰條例第85條第1項定
    有明文。異議人所有車輛違規當時並非由異議人駕駛，此有
    異議人異議狀上之記載及證人即舉發警員證稱：騎車之人為
    一男子等語 (見本院卷第25頁)可證。惟異議人至今仍拒絕
    供出究竟係何人騎乘上揭機車違規，此有異議狀上之記載可
    稽，依照上揭規定，自仍應對異議人為處罰。
  (六)末查異議人雖又辯稱：舉發警員稱異議人機車逃逸時迴車，
    與常理不合云云，因此部分與違規行為是否實在、舉發、裁
    決是否合法，並無任何關係，本院爰不一一論述。
五、據上論結，應依道路交通管理處罰條例第19條第項，裁定如
    主文。
中　　華　　民　　國　　96　　年　　11　　月　　30　　日
                  交通法庭法　官　蔡直青
以上正本證明與原本無異。
如不服本裁定應於送達後5日內向本院提出抗告狀（應附繕本）
。
                          書記官  劉鴻瑛
中　　華　　民　　國　　96　　年　　12　　月　　4 　　日
